---
title: Análisis de datos con R
subtitle: "Actividad - Iniciando con R"
author: "Crystal Puc, Geovanni Arias"
date: "14 de octubre de 2025"
output: 
    prettydoc::html_pretty:
      theme: hpstr
      highlight: vignette
---

```{r setup, include=FALSE}
knitr::opts_chunk$set(echo = TRUE)
```

## Descripción

La siguiente tarea tiene como objetivo reforzar los conceptos de programación en lenguaje `R` que se discutieron anteriormente. 

### Vectores atómicos

En `R`, los vectores atómicos se pueden generar mediante diversos comandos, e.g., `x <- c("a","char","nuevo")` representa un vector de carácteres. Basado en lo anterior cree vectores con las siguientes características:

+ Un vector que represente $\{2^i\}_{i=1}^{20}$
+ Un vector que represente $\{2n+1\}_{n=4}^{13}$
+ Un vector que represente $\{2n+1\}_{n=4}^{13} \cap \{2^i\}_{i=1}^{20}$
+ Un vector que represente $\{\sin(2*\pi t)\}_{t=1}^5$
+ Un vector de $10$ números aleatorios con distribución uniforme (usar la función `runif`).
+ Un vector con las primeras 15 letras del abecedario en mayúsculas.

Supóngamos ahora que se intentan generar los siguientes vectores atómicos:


```{r, echo=T}
x1 <- c("1","2",2+3i,5+41)
x2 <- log(c(T,T,T,T,F))
x3 <- !(c(1,3,4,12,12.1,99,100))
x4 <- c(1,2,3)<"a"
x5 <- 1:10
```

¿De qué tipo es cada una de ellas? Liste el tipo de cada una de ellas.

### Matrices

En el siguiente ejercicio se crearon las siguientes matrices:
 
+ Una matriz de $2\times3$ con carácteres (de cualquier tipo).
+ Una matriz de $4\times4$ cuyos elementos son s?lo la letra `"a"`.
+ Una matriz de $5\times5$ cuyos elementos son las letras min?sculas.
+ Una matriz de $2\times2$ cuyos elementos son valores complejos.

Una matriz se puede generar igual mediante otros dos comandos ¿Cuáles son?



### Gráficos

El comando `plot` me permite graficar dos vectores de igual longtitud. El comando `par(mfrow=c(2,2))` divide el espacio de graficación en dos filas y dos columnas con lo cual yo graficar 4 gráficos sobre la misma figura. 
Por otro lado el comando `write(path)` permite escribir un archivo en la dirección dada por `path`, por ejemplo:

```{r eval=FALSE}
x <-rnorm(20)   # Variables aleatorias con media 0 y sd 1
write(x,"archivo.txt", "\n")
```
Crea un archivo llamado `archivo.txt` en el directorio de trabajo. De igual forma `R` permite graficar en otro **dispositivo**. Por ejemplo, podemos graficar en un dispositivo PDF y después guardar el archivo en el directorio de trabajo mediante el siguiente comando:

```{r eval=FALSE}
pdf("julio.pdf")            # Creamos el PDF
plot(rnorm(30),type = "l")  # Graficamos en el dispositivo
dev.off()                   # Finalmente cerramos el PDF

```

Con base en lo anterior se requiere que el estudiante genere 40 archivos llamados con valores aleatorios del tipo uniforme (creados mediante `runif()`) y cree los archivos `txt` y `pdf` que contienen sus valores y sus gráficos. 

El enlace del trabajo se incluye en el canvas.

## Referencias adicionales

- Puede consultar cualquier libro de R.
- Se puede consultar las presentaciones previas.
